【裁判字號】    90,訴,2892
【裁判日期】    901218
【裁判案由】    分割共有物
【裁判全文】
臺灣臺中地方法院民事判決          九十年度訴字第二八九二號
    原      告  乙○○
    被      告  甲○○
右當事人間請求分割共有物事件，本院判決如左：
    主      文
兩造共有台中縣烏日鄉○○段一三二─二地號、建、面積０．０三六九公頃土地，分
割為如附圖編號一所示：Ａ部分面積０．０一八四公頃由被告取得，Ｂ部分面積０．
０一八五公頃由原告取得。
訴訟費用由被告負擔二分之一，餘由原告負擔。
    事      實
甲、原告方面：
一、聲明：
    如主文第一項所示。
二、陳述：
    台中縣烏日鄉○○段一三二─二地號、建、面積０．０三六九公頃土地，為兩造
    所共有，應有部分各為二分之一。上開土地兩造並無不為分割之協議，亦無因使
    用目的不能分割之情事；為此，爰依民法第八百二十三條第一項及第八百二十四
    條第二項規定，訴請裁判分割，求為判決如聲明所示。
四、證據：提出土地登記謄本、地籍圖謄本各一件為證。
乙、被告方面：
一、聲明：
    同意分割。
二、陳述：
    同意依原告所提分割方案分割兩造共有之土地，並同意分割後原告之土地減少面
    積０．五平方公尺。
丙、本院依職權勘驗現場，並囑託台中縣大里地政事務所派員會同測量，及將原告所
    提分割方案，命地政事務所繪製成果圖。
丙、本院依職權勘驗現場，並囑託地政機關派員會同測量，及將原告所提分割方案，
    函送地政機關繪製成果圖。
    理      由
一、本件原告主張台中縣烏日鄉○○段一三二─二地號、建、面積０．０三六九公頃
    土地，為兩造所共有，應有部分各為二分之一。上開土地兩造並無不為分割之協
    議，亦無因使用目的不能分割之情事等事實，業據原告提出土地登記謄本、地籍
    圖謄本各一件為證，且為被告所不爭執，堪信原告之主張為屬真實。
二、按除因物之使用目的不能分割或契約約定有不分割之期限者，共有人得隨時請求
    分割共有物，又分割之方法不能協議者，法院得因任何人之聲請為原物分割或變
    價分割，民法第八百二十三條第一項前段、第八百二十四條第二項分別定有明文
    。本件原告主張台中縣烏日鄉○○段一三二─二地號、建、面積０．０三六九公
    頃土地，為兩造所共有，應有部分各為二分之一；且兩造並無不為分割之協議，
    亦無因使用目的不能不割之情事，已如前述，是原告請求就系爭共有土地起訴請
    求分割自無不合，應予准許。
三、次按法院定共有物之分割方法，應斟酌當事人之聲明、共有物之性質、經濟效用
    及全體共有人之利益等公平決之。經本院現場履勘結果，系爭土地之使用現狀為
    原告占有使用如附圖編號二所示Ｂ部分面積０．０一二九公頃、Ｃ部分面積０．
    ００六二公頃、Ｄ部分面積０．００二六公頃，並在Ｂ部分土地上建有磚造瓦頂
    、Ｃ部分土地上建有磚造烤漆板屋頂之一層樓平房；被告則占有使用如附圖編號
    二所示Ａ部分面積０．０一五二公頃，並在其上建有磚造鐵皮屋頂之一層樓平房
    ，有本院九十年十月三日勘驗筆錄可稽；又系爭土地略為長方型，土地之西方面
    臨道路（台中縣烏日鄉○○路復興五巷三六弄），亦有地籍圖謄本一件為證。而
    原告所提出之分割方案係依應有部分面積，並兩造現占使用系爭土地之現狀，而
    將系爭土地分割為如附圖編號一所示Ａ、Ｂ二部分，分割後，各筆土地均仍面臨
    道路，而無礙房屋之使用，並被告已經同意原告所提出之分割方案；雖分割後被
    告土地面積為０．０一八四公頃，比其應有部分土地面積為０．０一八四五公頃
    ，面積減少０．００００五公頃，然此係便利分割地籍圖之製作，且被告亦已經
    同意其面積減少，自無不可；本院斟酌系爭土地之使用現狀，兩造之應有部分比
    例及周邊交通之便利性等因素，及分割後關於土地利用之完整性，認為原告所提
    出之分割方法，尚屬公允，爰將系爭土地如附圖編號一所示：Ａ部分面積０．０
    一八四公頃由被告取得，Ｂ部分面積０．０一八五公頃由原告取得。
四、末按分割共有物事件，本質上並無訟爭性，兩造本可互換地位，由任一共有人起
    訴請求分割，均無不可，故勝訴當事人之訴訟行為，自非為伸張或防衛權利所必
    要者，訴訟費用宜由各當事人依應有部分比例分擔，併此敘明。
據上論結，本件原告之訴為有理由，依民事訴訟法第七十八條、第八十一條第二款，
判決如主文。
中      華      民      國    九十      年     十二     月     十八    日
                            臺灣臺中地方法院民事第三庭
~B法      官  林源森
右為正本係照原本作成
如不服本判決，應於判決送達後二十日內，向本院提出上訴狀。
中      華      民      國    九十      年     十二     月     十九     日
~B法院書記官


司法院資訊處製作；財團法人民間司法改革基金會備份。
